【裁判字號】    95,訴,1544
【裁判日期】    951117
【裁判案由】    違反毒品危害防制條例
【裁判全文】
臺灣臺南地方法院刑事判決              95年度訴字第1544號
公  訴  人  臺灣臺南地方法院檢察署檢察官
被      告  乙○○
上列被告因違反毒品危害防制條例案件，經檢察官提起公訴（95
年度毒偵緝字第250號），被告於準備程序期日就被訴事實為有
罪陳述，本院聽取當事人之意見後，經合議庭裁定進行簡式審判
程序，並判決如下：
    主  文
乙○○連續施用第一級毒品，累犯，處有期徒刑捌月。
    事  實
一、乙○○前於民國88年間，因施用第一級毒品海洛因案件，經
    臺灣臺南地方法院檢察署檢察官聲請強制戒治，於89年3月
    31日因停止戒治付保護管束而出監，並於89年11月16日保護
    管束期滿執行完畢，再由臺灣臺南地方法院檢察署檢察官於
    89 年11月28日以89年度戒毒偵字第721號為不起訴處分確定
    。嗣於91年間，再因施用第一級毒品案件，經臺灣臺南地方
    法院以91年度訴字第1420號判決判處有期徒刑8月確定，嗣
    並與其另犯之傷害罪（經臺灣高等法院台南分院判處有期徒
    刑8月確定）、以及詐欺罪（經臺灣臺南地方法院判處有期
    徒刑2月確定）合併定應執行刑為1年3月，並於94年6月19日
    執行完畢。詎乙○○仍未戒除毒癮，復再基於施用第一級毒
    品海洛因之概括犯意，於前開強制戒治執行完畢釋放後5年
    內，於94年5月20日前1、2日，在其位於臺南縣官田鄉二鎮
    村87-11號住處內，以注射方式，於早、晚各施用第一級毒
    品海洛因1次。嗣於94年5月20日晚上6時40分許，因另案通
    緝為警在臺南縣官田鄉社子村六雙高幹39號旁路口緝獲，經
    其同意採尿送驗後查知上情。
二、案經臺南縣警察局麻豆分局移請台灣台南地方法院檢察署檢
    察官偵查起訴。
    理  由
一、本件被告所犯為死刑、無期徒刑、最輕本刑為三年以上有期
    徒刑以外之罪，亦非屬高等法院管轄之第一審案件，其於準
    備程序進行中，先就被訴事實為有罪之陳述，經法官告知簡
    式審判程序之旨，並聽取公訴檢察官之意見後，依刑事訴訟
    法第273條之1第1項、第273條之2等規定，裁定進行簡式審
    判程序，且不受同法第159條第1項、第161條之2、第161 條
    之3、第163條之1及第164條至第170條所規定證據能力認定
    及調查方式之限制，合先敘明。
二、前開事實，業經被告於本院審理時坦承不諱，而被告於94年
    5月20日，為警查獲後所同意採集之尿液，經送往長榮大學
    毒物研究中心以酵素免疫分析法EIA篩檢及氣相層析質譜儀
    GC ／MS檢驗結果，確呈現嗎啡陽性反應，此有送驗尿液及
    年籍對照表、長榮大學毒物研究中心確認報告各1紙附卷可
    稽。按海洛因係由嗎啡經化學合成而製得，經注射進入人體
    後，因代謝而分解又生成嗎啡，因此施打海洛因後，由尿液
    檢驗結果仍為嗎啡反應。是以，被告自白於同日早、晚各施
    用第一級毒品海洛因1次，而其採尿化驗之結果亦確呈現施
    用海洛因後之代謝物即嗎啡陽性反應，乃屬科學上合理之現
    象，足認被告此部分之任意性自白核與事證相符，應堪予採
    信。再查，被告前於88年間，因施用第一級毒品海洛因案件
    ，經臺灣臺南地方法院檢察署檢察官聲請強制戒治，於89年
    3月31日因停止戒治付保護管束而出監，並於89年11月16日
    保護管束期滿執行完畢，再由臺灣臺南地方法院檢察署檢察
    官於89年11月28日以89年度戒毒偵字第721號為不起訴處分
    確定等情，有台灣高等法院被告前案紀錄表1份附卷可按，
    被告於強制戒治執行完畢釋放後5年內，再犯本件毒品危害
    防制條例第10條第1項之罪，依法應予追訴。故而，本件事
    證明確，被告犯行堪以認定。
三、按海洛因係毒品危害防制條例第2條第2項第1款所明定之第
    一級毒品，禁止非法持有及施用，被告非法施用海洛因，核
    其所為，係犯毒品危害防制條例第10條第1項之施用第一級
    毒品罪。再按行為後法律有變更者，適用行為時之法律。但
    行為後之法律有利於行為人者，適用最有利於行為人之法律
    。修正後刑法第2條第1項定有明文。查本件被告行為後，刑
    法第56條連續犯之規定，業於民國94年2月2日修正公布刪除
    ，並於95年7月1日施行，故被告於行為後，新修正之刑法業
    已刪除連續犯之規定，然此刪除將影響行為人刑罰之法律效
    果，自屬法律有變更，依新修正施行之刑法第2條第1項之規
    定，比較新、舊法結果，應以適用被告行為時之法律即舊法
    論以連續犯並加重其刑，較有利於被告（最高法院95年度第
    8次刑事庭會議著有決議意旨可資參照）。本件被告自承其
    於94年5月20日前1、2日，在其臺南縣官田鄉二鎮村87-11號
    住處內，以注射方式，於早、晚各施用第一級毒品海洛因1
    次，二者時間緊接，所犯罪名相同，顯係基於施用第一級毒
    品海洛因之概括犯意反覆為之，應依修正施行前刑法第56條
    連續犯之規定論以一罪並加重其刑。又被告於此期間內2次
    持有第一級毒品海洛因並進而施用，其持有之低度行為應為
    施用之高度行為所吸收，亦不另論罪，公訴人於原起訴書中
    雖未論及連續部分之犯行，然此連續部分之犯行與原起訴論
    罪之犯行部分，既有連續犯之裁判上一罪之關係，本院依法
    自仍應予以審究，併此敘明。再查被告前曾因施用第一級毒
    品案件，經本院以91年度訴字第1420號判決判處有期徒刑8
    月確定，嗣並與其另犯之傷害罪（經判處有期徒刑8月確定
    ）、以及詐欺罪（經判處有期徒刑2月），合併定應執行刑
    為1年3月，並於94年6月19日執行完畢，此有臺灣高等法院
    被告前案紀錄表1份附卷足憑，故被告前於受有期徒刑執行
    完畢後，5年以內故意再犯本件有期徒刑以上之罪，無論依
    修正施行前刑法第47條或依修正施行後刑法第47條第1項規
    定，均構成累犯，對被告而言尚無有利或不利之情形，自不
    生新舊法比較之問題，爰逕依修正施行前刑法第47條論以累
    犯，並遞加重其刑。茲審酌被告前曾因施用毒品送強制戒治
    等處分執行完畢後，猶不思戒絕毒癮、革除惡習，顯未能深
    切悔改並記取教訓，惟念及其施用毒品之犯行，在本質上乃
    屬自我戕害身心健康之行為，且被告並未因此而有破壞社會
    秩序或侵害他人權益之情形，以及被告犯後坦承犯行，態度
    尚佳等一切情狀，爰量處如主文所示之刑，以資懲戒。
四、據上論斷，應依刑事訴訟法第273條之1第1項、第299條第1
    項前段，毒品危害防制條例第10條第1項，刑法第11條前段
    、第2條第1項前段、修正施行前刑法第56條、第47條，判決
    如主文。
本案經檢察官甲○○到庭執行職務
中    華    民    國    95    年    11    月    17    日
                    刑事第十庭  法  官  林臻嫺
以上正本證明與原本無異。
如不服本判決，應於送達後10日內，向本院提出上訴狀。
                                書記官  許悉愛
中    華    民    國    95    年    11    月    20    日
附錄本案論罪科刑法條全文：
毒品危害防制條例第10條第1項：
施用第一級毒品者，處 6 月以上 5 年以下有期徒刑。


司法院資訊處製作；財團法人民間司法改革基金會備份。
